【裁判字號】    95,上訴,146
【裁判日期】    950406
【裁判案由】    偽造文書等
【裁判全文】
臺灣高等法院刑事判決                 95年度上訴字第146號
上  訴  人
即  被  告  甲○○
            乙○○
共      同
選任辯護人  許朝昇律師
上列上訴人因偽造文書等案件，不服臺灣板橋地方法院94年度易
字第189號，中華民國94年10月4日第一審判決（起訴案號：臺灣
板橋地方法院檢察署93年度偵字第16845號、94年度偵字第985號
；及移送併辦94年度偵字第3984號），提起上訴，本院判決如下
：
    主  文
上訴駁回。
    事  實
一、甲○○係設於臺北縣板橋市○○路一六五號「好聖地玩具店
    」之實際負責人，乙○○則自民國九十三年五月間某日起受
    僱於甲○○，負責店面商品銷售等業務。二人均明知附表一
    所示之商標圖樣分別係日商新力電腦娛樂股份有限公司（下
    稱日商新力公司）及日商光榮股份有限公司（下稱日商光榮
    公司）向經濟部中央標準局（現改制為經濟部智慧財產局）
    申請註冊登記，享有商標專用權之商標，分別指定使用於附
    表一所示之商品，且均在專用期間內。而臺灣光榮綜合資訊
    股份有限公司（下稱臺灣光榮公司）、日商新力公司所生產
    之電視遊樂器遊戲光碟，在國內市場行銷多年，品質著有信
    譽，為相關消費大眾所共知之商品，附表二至五所示之電視
    遊樂器遊戲軟體分別係臺灣光榮公司及日商新力公司享有著
    作財產權之電腦程式著作。又「 Play Station Programmer
    Tools」、「   Programmer Tools for the Play Station2
    computer entertainment system,version 1.0」（或Libra
    ry Codes for the PlayStation2 computer entertainment
    system, version1.0）電腦程式著作 (   以下簡稱Library
    Programs）則係日商新力公司為使「Play Station」、「
    Play Station 2」系統之遊戲光碟軟體可對應置入「  Play
    Station」、「PlayStation 2」電視遊樂器主機平台執行所
    創作完成之電腦程式著作。另臺灣光榮公司所出品之遊戲軟
    體光碟透過「PlayStation 2 」電視遊樂器主機執行後，在
    電視螢幕上會出現如附表一編號三號所示之商標圖樣，且會
    出現「KOEI PRESENTS 」等文字，足以表明為該公司享有著
    作財產權而製造、授權，或由日商光榮公司生產此一用意之
    證明；日商新力公司所出品之遊戲光碟透過「 PlayStation
    」電視遊樂器主機執行後，在電視螢幕上會出現如附表一編
    號一至二號所示之商標圖樣，且會出現「   Sony Computer
    Entertainment Inc., Presents」等文字，透過「    Play
    Station 2」電視遊樂器主機執行後 ，在電視螢幕上則會出
    現如附表一編號一至二號所示之商標圖樣，均用以表明為該
    公司享有著作財產權而製造或授權此一用意之證明，購買之
    顧客藉由該遊戲軟體執行時，在電視螢幕上亦均會顯示出上
    開準私文書。詎二人竟基於散布前揭侵害著作財產權之光碟
    重製物、及販賣於同一商品使用相同註冊商標之仿冒商品、
    暨行使偽造準私文書之概括犯意聯絡，自九十三年一月間某
    日起（乙○○則自同年五月受僱時起），先以每片新臺幣（
    下同）七十元至一百元之代價，向真實姓名年籍不詳、綽號
    「阿龍」之成年男子購入前開盜版光碟片，並將盜版光碟目
    錄置於上開店內，供不特定顧客參考及選購用，並以每片五
    十元至二百元之價格販售予不特定之顧客牟利，且多次因交
    付上開光碟片而行使前開偽造之準私文書，足以生損害於日
    商新力公司、光榮公司之信譽。嗣於九十三年十月十九日下
    午一時四十分許，為警持搜索票至上開店面查獲，並扣得如
    附表二、三所示之盜版遊戲光碟三千五百五十片、及盜版遊
    戲光碟目錄十六本、廣告單十五張、記事本一本等物。
二、甲○○為警查獲後，復承前散布前揭侵害著作財產權之光碟
    重製物、及販賣於同一商品使用相同註冊商標之仿冒商品、
    暨行使偽造準私文書之概括犯意，自九十四年一月間某日起
    ，向真實姓名年籍不詳綽號「阿弟仔」之成年男子，以每片
    七十元至一百元之代價購入如附表四、五所示侵害前揭新力
    公司商標權、電腦程式著作權之「PlayStation 2 」系統盜
    版電視遊樂器遊戲光碟後，再以每片二百元之價格，於上址
    以相同方式連續散布、販賣予不特定顧客牟利，亦因多次交
    付上開光碟而行使前開偽造之準私文書，足以生損害於日商
    新力公司之信譽。嗣於九十四年二月二十五日下午一時十五
    分許，在上址為警查獲，並扣得如附表四、五所示之盜版遊
    戲光碟三百九十四片、及分裝袋一千三百個、帳冊、預約訂
    購本各三本、盜版遊戲光碟目錄七本、盜版遊戲光碟包裝封
    面二十張、盜版遊戲光碟包裝袋一百袋等物。
三、案經日商新力公司、臺灣光榮公司訴由內政部警政署保安警
    察第二總隊第一大隊第一中隊、及由日商新力公司訴由臺北
    縣政府警察局分別報請臺灣板橋地方法院檢察署檢察官偵查
    起訴及移送併案審理。
    理  由
一、訊據上訴人即被告甲○○、乙○○固均坦承於上揭時、地販
    賣扣案盜版光碟之事實，惟被告甲○○辯稱：我原本是賣玩
    具，是客人推薦我賣，我剛開始不知道是盜版，後來才知道
    是盜版，因為經濟上的考量，而且店沒有辦法馬上結束，就
    想偷偷賣；被告乙○○則辯稱：我只是工讀賣玩具，我沒有
    玩電動，我不知道是盜版的，我知道後就沒賣云云。經查：
  (一)扣案光碟片均為未經授權、侵害臺灣光榮公司、日商新力公
    司享有著作財產權之上開電腦程式著作之光碟重製物，及於
    光碟表面之印刷印有仿冒如附表一所示之商標圖樣，暨經由
    電視遊樂器執行後，於電視螢幕上會呈現前述準文書、商標
    圖樣等事實，業據證人葉茂華（詳偵字第一六八四五號卷第
    二四頁）、丙○○（詳偵字第一六八四五號卷第三一頁）、
    劉晉榮（詳偵字第三九八四號卷第十二頁）於警訊中證述甚
    詳，並有盜版光碟片清冊二份（見偵字第一六八四五號卷第
    九九至一０七頁、偵字第三九八四號卷影本第一二五頁反面
    至一二八頁）、「鑑視證明暨鑑視結果」四紙（見偵字第一
    六八四五號卷第二六至二七頁、偵字第三九八四號卷影本第
    二七至二八頁）、商標註冊證五紙（見偵字第一六八四五號
    卷第二八、二九、三六、七六、八一頁）、盜版光碟片之照
    片（見偵字第一六八四五號卷第八五頁、偵字第三九八四號
    卷影本第八四至八七頁）、原審勘驗盜版遊戲光碟筆錄（見
    原審卷第七一頁）附卷可稽，暨前開盜版光碟片共計三千九
    百四十四片扣案（見偵字第一六八四五號卷第九六頁、偵字
    第三九八四號卷第十八頁）可佐。再被告二人於前揭時間內
    ，販賣前述盜版光碟之事實，亦據證人何存忠於偵查中證述
    在卷（詳偵字第一六八四五號卷第九二頁反面至九三頁），
    並有現場照片附卷（見偵字第一六八四五號卷第五一至五二
    頁、偵字第三九八四號卷第二０至二四頁）可稽及前揭扣案
    物品可佐。是被告二人販賣盜版光碟片之事實，堪以認定。
  (二)被告甲○○雖辯稱剛開始不知道是盜版云云。惟被告甲○○
    於原審供承：「我店內也有賣合法的片子，但是價錢比較高
    ，一般人消費不起，所以會要求我們賣台片。」等語（詳原
    審卷第二七頁），足徵被告甲○○在販入盜版光碟時，從合
    法光碟與盜版光碟之進貨價格有明顯之差異，其應能確切分
    辨所販入扣案之光碟片係屬盜版光碟。蓋被告甲○○為中年
    之人，具有正常之智識能力，並有銷售電視遊樂器軟體之經
    驗，其所販售之光碟片包裝簡陋，價格比原廠光碟片低廉甚
    多，且非自原廠或經銷商之正常管道進貨，其對此來路不明
    、價格低廉之光碟片，焉有不知為盜版之理。再觀盜版光碟
    片係置於店面後方房間內之架上及紙箱內等情相符（見偵字
    第一六八四五號卷第五一、五二頁）。準此益徵被告甲○○
    應知其所販賣扣案之光碟片係屬盜版品。蓋銷售電視遊樂器
    光碟片，一般正常店家係將商品置於店面供客人選購，然被
    告甲○○卻反而將商品藏置於店面後方，此實與常情有違，
    可見被告甲○○係基於避免查緝之動機，方將盜版光碟片藏
    於店面後方無疑。
  (三)被告乙○○雖亦辯稱不知其所賣之光碟片係盜版云云。惟被
    告乙○○在上揭「好聖地玩具店」工作時間，長達約五個月
    之久，其每日接觸購買盜版光碟片之顧客，從渠等之言談中
    ，當可知悉顧客係為貪便宜，才會來購買盜版光碟片。再被
    告乙○○於警訊中供稱：「（問：妳是如何販賣盜版遊戲光
    碟給客人…？）客人先在櫃臺的目錄挑選，告知我要購買哪
    些遊戲片，我再到一樓後方的房間拿出客人要的遊戲片交給
    客人」等語（詳偵字第一六八四五號卷第十七頁反面），此
    與一般正常店家係將商品置於店面供客人選購之交易方式不
    同，而被告乙○○在上址工作時係將滿二十歲之人，其對商
    品買賣之正常交易方式，應有一定之認識，故其對此異於常
    態之交易方式，應知係為避免被查緝。
  (四)綜上，可見被告二人應知所販售之光碟片乃係非法之盜版光
    碟，已臻灼然。至渠等上開所辯，要屬飾卸之詞，不足採信
    。本案事證明確，被告二人之犯行，均堪認定，自應依法論
    科。
二、被告二人明知所販入之上開盜版遊戲光碟片，係侵害臺灣光
    榮公司、日商新力公司享有著作財產權之光碟重製物，猶意
    圖營利，而擅自以移轉所有權之方法加以散布，核渠等此部
    分所為，係犯著作權法第九十一條之一第三項、第二項之散
    布盜版光碟罪。按著作權法雖於九十三年九月一日修正公布
    、同年月三日生效施行，惟本件被告二人所為乃係連續犯，
    其一部分之行為既係於該法修正施行後所為，即不涉及刑罰
    法律之變更，附此敘明。
三、按商標之使用，係指為行銷之目的，將商標用於商品、服務
    或其有關之物件，或利用平面圖像、數位影音、電子媒體或
    其他媒介物足以使相關消費者認識其為商標，商標法第六條
    定有明文。是透過電磁作用，如以遊樂器、光碟機、電腦主
    機之操作為媒介，於電視或電腦螢幕前出現商標圖樣者，其
    標示型態足供一般商品購買人認識其所表彰之商品來源者，
    自屬商標之使用範疇。扣案附表二至五所示盜版遊戲光碟表
    面之印刷，及置入遊戲主機執行後於電視螢幕上會出現如附
    表一所示之商標圖樣，核被告二人此部分所為，係犯商標法
    第八十二條之販賣未得商標權人同意，於同一商品，使用相
    同註冊商標之商品罪。
四、復按以錄音、錄影或電磁紀錄藉機器或電腦處理所顯示之聲
    音、影像或符號，足以表示其用意之證明者，依刑法第二百
    二十條第二項規定，以文書論。而文書之行使，每因文書之
    性質、內容不同而異，而近代社會對於錄音、錄影、電腦之
    使用，日趨普遍，並有漸以取代一般文書之趨勢，故現行刑
    法將錄音、錄影、電磁紀錄視為準文書，以因應實際需要，
    並使法律規定能與科技發展之狀況與時俱進。是就偽造刑法
    第二百二十條第二項之準文書而言，其內容因須藉由機器或
    電腦處理，始能顯現於外，而表示該文書內容及一定用意，
    故於行為人將偽造之準私文書藉由機器或電腦處理，對相對
    人顯示時，已有使用該偽造之準私文書，達於行使偽造準私
    文書之程度，固不待言；其因販賣而交付該偽造準私文書之
    情形，如販賣者明知該準私文書確為偽造，藉由機器或電腦
    處理即可以顯示聲音、影像或符號之方式，表明該準私文書
    之一定用意，則販賣者交付該錄音、錄影或電磁紀錄予買受
    者之同時，自已將該準私文書置於隨時可得發生文書功能之
    狀況，而達於行使之程度，此時即無待販賣者於形式上更有
    所主張，應認販賣該偽造準私文書者於交付時，即與行使無
    異。此如同販賣翻印他人著作出版物（連同著作物之底頁、
    依出版社所載著作人、發行人、印刷者等一併翻印）圖利者
    ，於交付偽造之著作物時，即已構成行使偽造準私文書罪，
    無須就該偽造著作物之內容更有所主張，最高法院九十一年
    度台上字第四三七五號、九十三年度台上字第一六四五、二
    ０三四號判決意旨可資參照。被告二人販賣之上開仿冒電腦
    程式遊戲光碟片，透過電視遊樂器主機執行時，電視畫面上
    會分別出現前述文字，用以表明為該等公司製造或授權之意
    思，亦足以對外表示該等光碟片產品係日商光榮公司、新力
    公司所生產之用意之證明，被告二人明知購買之顧客均會藉
    由該仿冒遊戲光碟之執行，在電視螢幕上顯示出上開準私文
    書，竟持以販賣交付後藉以行使該等準私文書，均足以生損
    害於日商光榮公司、新力公司之信譽。是核被告二人此部分
    所為，係犯刑法第二百十六條、第二百十條、第二百二十條
    第二項之行使偽造準私文書罪。
五、被告二人就九十三年五月間被告乙○○受僱於甲○○時起至
    同年十月十九日為警查獲時止之上開犯行，有犯意聯絡、行
    為分擔，均為共同正犯。被告二人先後多次擅自以移轉所有
    權之方法散布侵權光碟重製物之犯行、明知係侵害他人商標
    專用權之商品而販賣之犯行及行使偽造準私文書之犯行，均
    時間緊接，犯罪構成要件相同，顯各係基於概括犯意為之，
    為連續犯，均應依刑法第五十六條之規定論以一罪，並各加
    重其刑。被告二人以一行為同時觸犯上開三罪，係以一行為
    觸犯數罪名，為想像競合犯，應從一重論以行使偽造準私文
    書罪處斷。又公訴人起訴事實雖未敘及前開侵害日商新力公
    司Library Programs電腦程式著作，及行使偽造準私文書部
    分之犯行，然該部分之事實既與公訴人起訴部分之犯罪事實
    有想像競合之裁判上一罪關係，應為起訴效力所及，本院自
    應併予審究。另本件檢察官就被告甲○○部分原雖僅起訴九
    十三年一月間起至同年十月十九日為警查獲時止連續販賣前
    開盜版遊戲光碟片之犯行，然被告甲○○自九十四年一月間
    某日起至同年二月二十五日再次為警查獲時止，連續在上址
    販賣盜版遊戲光碟片之行為，既係基於概括犯意為之，為連
    續犯，屬裁判上之一罪，其一部起訴之效力及於全部，且經
    檢察官移送併案審理，基於審判不可分原則，本院自得併予
    審究，附此敘明。原審經詳細調查，以被告二人罪證明確，
    適用上揭規定，並審酌被告二人均無前科，有臺灣高等法院
    被告前案紀錄表乙份在卷可按，素行尚可，為貪小利，故意
    侵害他人之智慧創作，嚴重侵害他人享有之智慧財產權等，
    並破壞我國保護智慧財產權之國際形象，被告甲○○身為負
    責人，居於主要之犯罪地位，被告乙○○僅係店員，居於較
    為次要之分工角色，又被告甲○○經警查獲後仍不知悔改，
    繼續販賣，應予高度非難，及渠等販賣光碟片之數量，對於
    告訴人所造成之損害，暨被告二人犯罪後僅坦承部分犯行之
    態度等一切情狀，分別量處被告甲○○有期徒刑十月，被告
    乙○○有期徒刑七月，並酌之被告乙○○前未曾受有期徒刑
    以上刑之宣告，有上開被告前案紀錄表在卷可按，其因一時
    失慮，致罹刑章，於本案中係受僱擔任店員，並非居於主要
    之犯罪地位，經此偵審教訓，當知警惕，信無再犯之虞，因
    認對其所宣告之刑以暫不執行為適當，爰併予宣告緩刑二年
    ，以勵自新；併諭知扣案附表二至五所示仿冒及盜版之遊戲
    光碟共計三千九百四十四片除係被告犯著作權法第九十一條
    之罪所用之物外，亦為侵害他人商標權之物，不問屬於犯人
    與否，均應依著作權法第九十八條及商標法第八十三條之規
    定沒收；其餘扣案之記事本一本、帳冊及預約訂購本各三本
    、廣告單十五張、光碟包裝封面二十張、盜版遊戲光碟目錄
    二十三本、包裝袋一百袋及光碟分裝袋一千三百個等物，則
    為被告犯著作權法第九十一條之一第三項之罪所用之物，亦
    不問屬於犯人與否，均應依著作權法第九十八條規定予以沒
    收。核原審認事用法，並無不合，量刑亦屬允當。
六、被告甲○○上訴主張販賣之初不知為盜版光碟片，並請求諭
    知緩刑；被告乙○○上訴否認犯行云云，均無理由，應予駁
    回。
據上論斷，應依刑事訴訟法第三百六十八條，判決如主文。
本案經檢察官林慶宗到庭執行職務。
中    華    民    國    95    年    4     月    6     日
                  刑事第十九庭  審判長法  官  林堭儀
                                      法  官  蔡明宏
                                      法  官  陳憲裕
以上正本證明與原本無異。
如不服本判決，應於收受送達後十日內向本院提出上訴書狀，其
未敘述上訴之理由者並得於提起上訴後十日內向本院補提理由書
（均須按他造當事人之人數附繕本）。
                                      書記官  劉育妃
中    華    民    國    95    年    4     月    7      日
附錄：本案論罪科刑法條全文
商標法第82條
明知為前條商品而販賣、意圖販賣而陳列、輸出或輸入者，處一
年以下有期徒刑、拘役或科或併科新臺幣 5 萬元以下罰金。
著作權法第91條之1第2、3項
擅自以移轉所有權之方法散布著作原件或其重製物而侵害他人之
著作財產權者，處3年以下有期徒刑、拘役，或科或併科新臺幣
五十萬元以下罰金。
明知係侵害著作財產權之重製物而散布或意圖散布而公開陳列或
持有者，處3年以下有期徒刑，得併科新臺幣7萬元以上75萬元以
下罰金。
犯前項之罪，其重製物為光碟者，處 6 月以上 3 年以下有期徒
刑，得併科新臺幣20萬元以上2百萬元以下罰金。但違反第87條
第4款規定輸入之光碟，不在此限。
犯前二項之罪，經供出其物品來源，因而破獲者，得減輕其刑。
中華民國刑法第216條
行使第 210 條至第 215 條之文書者，依偽造、變造文書或登載
不實事項或使登載不實事項之規定處斷。


司法院資訊處製作；財團法人民間司法改革基金會備份。
